【裁判字號】    91,婚,1465
【裁判日期】    920812
【裁判案由】    離婚
【裁判全文】
臺灣臺中地方法院民事判決  九十一年度婚字第一四六五號
    原      告  乙○○
    被      告  甲○○
右當事人間請求離婚事件，本院判決如左：
    主      文
准原告與被告離婚
訴訟費用由被告負擔。
    事      實
甲、原告方面：
  一、聲明：(一)先位聲明：如主文所示。(二)備位聲明：被告應與原告同居。
  二、陳述：兩造於民國八十六年一月二十九日結婚，婚後育有一子，原告於八十六
      年底給付被告安家費及機票費等，並依法申請被告及廖健治來台居住，惟被告
      不知為何拖延不予理會，原告雖曾前往大陸探親，卻經常連絡被告不著，原告
      復於本年三月間申請被告及廖健治來台手續，經內政部警政署入出境管理局許
      可，原告亦將相關資料寄往大陸使被告來台，不料被告不予理會，更將所寄全
      數資料交胞弟退回，被告甚且要胞弟告訴原告希望離婚並願撫養兒子廖健治，
      原告雖欲挽回，惟被告已不在其大陸住所，可見被告無心與原告同居。近來電
      話詢問結果，其家人均稱係已離家外出工作，使原告始終無法與之聯繫，而雙
      方迄今已逾三年多均未見面，亦無夫妻情分之現象，亦未履行夫妻同居義務，
      被告顯已惡意遺棄原告，爰依民法第一千零五十二條第一項第五款請求離婚。
      如認尚未達於惡意遺棄程度，被告亦顯已故意造成分居之事實，已毫無夫妻之
      情分存，兩造婚姻亦難以維持，依民法第一千零五十二條第二項規定，原告亦
      得請求離婚。
  三、證據：提出戶籍謄本正本一件、相片正本一張、離婚協議書正本一件及結婚證
      書一件、經海基會驗證之公證書二件、出生證明一件、內政部警政署入出境管
      理局通知書二件（均為影本）為證，並聲請訊問證人即原告之弟廖桐益。
乙、被告方面：
    被告未於言詞辯論期日到場，亦未提出任何書狀，作何聲明或陳述。
    理    由
一、原告起訴主張，兩造於八十六年一月二十九日結婚，婚後育有一子廖建治，原告
    雖曾前往大陸探親，卻經常連絡被告不著，原告復於本年三月間申請被告及廖健
    治來台手續，經內政部警政署入出境管理局許可，原告亦將相關資料寄往大陸使
    被告來台，不料被告不予理會，更將所寄全數資料交胞弟退回，被告甚且要胞弟
    告訴原告希望離婚並願撫養兒子廖健治，並將其已簽署之離婚協議書經由原告弟
    弟交付原告，雙方迄今已逾三年多均未見面之情事，被告未到庭爭執，亦未提出
    書狀作何陳述，並經證人即原告之弟廖桐益到院證述屬實，並有戶籍謄本正本一
    件、相片正本一張、離婚協議書正本一件及結婚證書一件、經海基會驗證之公證
    書二件、出生證明一件、內政部警政署入出境管理局通知書二件（均為影本）在
    卷可稽，就此部分之事實，堪認為真實。
二、按民法第一千零五十二條第二項規定：有前項以外之重大事由，難以維持婚姻者
    ，夫妻之一方得請求離婚，但其事由應由夫妻之一方負責者，僅他方得請求離婚
    。此所謂抽象、相對、一般的離婚原因，亦即破綻主義離婚法之一到達點。而是
    否有難以維持婚姻之重大事由之判斷標準，為婚姻是否已生破綻而無回復之希望
    ，不可單憑原告主觀之標準（即原告已喪失維持婚姻意欲之主觀面加以認定），
    而應依客觀標準，即難以維持婚姻之事實，是否已達處於同一境況，任何人均將
    喪失維持婚姻之意欲程度以決之。且為符合現代多元化社會之需要，使裁判婚姻
    之事由較富彈性，當婚姻破裂時，夫妻已無共同生活之實質時，即得請求離婚，
    但有責配偶，無請求離婚之權利，申言之，如若自己遭致婚姻之破綻時，不得以
    其破綻為理由，恣意訴請離婚。又婚姻如有難以維持之重大事由，於夫妻雙方均
    須負責時，應比較雙方之有責程度，僅責任較輕之一方，得向責任較重之他方請
    求離婚，如雙方之有責程度相同，則雙方均得請求離婚，以符公平。最高法院八
    十七年台上字第一○四八號、一三○四號及九十年度台上字第一六三九號判決意
    旨即採類似之見解。又按夫妻相處之道，因國情、身分、地位、知識程度及經濟
    能力不同，而有不同相處方式，惟因夫妻來自不同家庭，其成長背景有異，無法
    期待對方凡事盡如己意，古人所謂舉案齊眉，或男主外女主內，或現代新女性主
    義者，其據以說明夫妻相處家庭經營之道固有不同，惟夫妻有如太極之陰陽，一
    陰一陽相調和，陰陽相濟，方能生理與心理上取得平衡，而不致產生生理或心理
    上疾病，若在此太極內，陽之一方強勢時，陰之他方不願退讓，反之亦然，則陰
    或陽即跑到外面，太極因陰陽無法調和，自然會破裂，反之亦然，惟有一進一退
    間取得平衡點，方能維持太極之圓融，而其進退之原則應基於愛為出發點，方能
    進退有序。本件原告主張兩造業已六年多未曾同居，未曾同房共享魚水之歡，而
    聯絡上亦不順暢，而於原告將來台之旅行證交付原告之弟廖桐益轉交時，被告竟
    將上開證件交還，並於八十八年間請廖桐益轉交原告離婚協議書，迄今原告均未
    能知悉被告行蹤，而原告二度寄發台灣地區旅行證，被告均未予回應，亦未抵台
    與原告同住，顯然被告無維持婚姻之意思，而原告亦請求離婚，而男女結合，須
    能陰陽調和，陰陽相濟，方能在生理及心理上取得平衡，兩造既已不同床共寢、
    同桌而食、言語溝通，彼此之間並未視他方如己，太極之陰陽均已逸出太極，殊
    非正常夫妻生活應有之現象，任何人處於原告相同地位時，均難期待繼續維持婚
    姻之意欲，兩造之婚姻關係已生嚴重障礙而破裂，而在無證據證明之前，應認兩
    造間過失程度相等，揆諸上開說明，原告主張依民法第一千零五十二條第二項規
    定，以兩造間有難以維持婚姻之重大事由訴請離婚，自有理由，應予准許。本件
    既准兩造離婚，原告仍依民法第一千零五十二條第一項第五款請求離婚，為請求
    權競合，毋庸贅述，附為敘明。
三、據上論結，原告之訴為無理由，並依民事訴訟法第三百八十五條第一項前段、第
    七十八條，判決如主文。
中      華      民      國    九十二    年      八      月      十二    日
                                  臺灣臺中地方法院家事法庭
~B法      官  陳學德
右為正本係照原本作成
如對本判決上訴須於判決送達後二十日內向本院提出上訴狀
中      華      民      國    九十二    年      八      月      十三    日
~B法院書記官  賴榮順


司法院資訊處製作；財團法人民間司法改革基金會備份。
